臺灣高等法院刑事判決
110年度上訴字第3429號
上  訴  人  臺灣士林地方檢察署檢察官
被      告  林子軼


指定辯護人  曾宿明律師(法扶律師)
上列上訴人因被告違反毒品危害防制條例案件，不服臺灣士林地
方法院110年度訴字第298號，中華民國110年10月21日第一審判
決（起訴案號：臺灣士林地方檢察署109年度偵字第10144號、第
10531號），提起上訴，本院判決如下：
    主  文
上訴駁回。
    理  由
一、公訴意旨略以：被告甲○○明知愷他命係毒品危害防制條例所
    公告列管之第三級毒品，依法不得販賣，竟意圖營利，基於
    販賣第三級毒品之犯意，於民國108年2月初某不詳日、時，
    在不詳地點，以新臺幣（下同）1,000元之價格，販賣第三
    級毒品愷他命1小包（1公克）予林翰廷。嗣林翰廷於108年2
    月14日凌晨，與林偉翔以即時通訊軟體微信聯繫後，駕車前
    往2 人約定之臺北市士林區芝山捷運站附近，以2包2,000元
    之價格，轉售上揭第三級毒品愷他命1包予林偉翔（林翰廷
    涉嫌販賣第三級毒品愷他命部分，業據本院以110年度上訴
    字第1032號判決有罪確定）。而林偉翔於同日下午4時35分
    許，將車輛停放在臺北市○○區○○路00號對面，在車內將購得
    之第三級毒品愷他命滲入香菸中吸食時，當場為警查獲，並
    扣得第三級毒品愷他命1包（淨重0.09公克)，循線查悉上情
    。因認被告涉犯修正前毒品危害防制條例第4條第3項之販賣
    第三級毒品罪嫌。
二、按犯罪事實應依證據認定之，無證據不得認定犯罪事實。又
    不能證明被告犯罪者，應諭知無罪之判決，刑事訴訟法第15
    4條第2項、第301條第1項分別定有明文。而事實之認定，應
    憑證據，如未能發現相當證據，或證據不足以證明，自不能
    以推測或擬制之方法，以為裁判基礎。再認定不利於被告之
    事實，須依積極證據，苟積極證據不足為不利於被告事實之
    認定時，即應為有利於被告之認定，更不必有何有利之證據
    。而認定犯罪事實所憑之證據，雖不以直接證據為限，間接
    證據亦包括在內；然而無論直接或間接證據，其為訴訟上之
    證明，須於通常一般之人均不致有所懷疑，而得確信其為真
    實之程度者，始得據為有罪之認定，倘其證明尚未達到此一
    程度，而有合理之懷疑存在，致無從為有罪之確信時，即應
    為無罪之判決。且刑事訴訟法第161條第1項規定，檢察官就
    被告犯罪事實，應負舉證責任，並指出證明之方法。因此，
    檢察官對於起訴之犯罪事實，應負提出證據及說服法院之實
    質舉證責任。倘其所提出之證據，不足為被告有罪之積極證
    明，或其指出證明之方法，無從說服法院以形成被告有罪之
    心證，基於無罪推定之原則，自應為被告無罪之諭知（最高
    法院82年度台上字第163號、76年台上字第4986號、92年台
    上字第128號判決、判例意旨參照）。另依毒品危害防制條
    例第17條第1項規定，犯該條例第4條至第8條、第10條或第1
    1條之罪，供出毒品來源，因而查獲其他正犯或共犯者，減
    輕或免除其刑。購買毒品之人如供出毒品之來源，有可能因
    而獲邀減輕或免除其刑之寬典，是販賣、轉讓、施用或持有
    毒品者所為毒品來源之證言，係有利於己之陳述，其憑信性
    於通常一般人已有所懷疑，故其陳述須無瑕疵可指外，為擔
    保持有或施用毒品者所稱其所買受毒品指證之真實性，尤應
    有足以令人確信其陳述為真實之補強證據，始能資為論罪之
    依據。因而，事實審法院必須調查其他證據以為補強，使其
    證明力達於一般人均不致有所懷疑而得確信其為真實之程度
    ，始得據為對他人不利之認定。且所謂必要之補強證據，固
    不以證明販賣毒品犯罪構成要件之全部事實為必要，但仍須
    與供出毒品來源者之指證具有相當之關聯性，經與供出毒品
    來源者之指證綜合判斷，已達於通常一般人均不至有所懷疑
    ，而得確信施用者之指證為真實者，始足當之。至於購買毒
    品者先後陳述次數之多寡、內容是否一致，均非足以擔保其
    關於毒品來源陳述真實性之補強證據，故不能據為關於毒品
    來源之陳述是否與事實相符之判斷依據（最高法院104年度
    台上字第37號、第1501號判決意旨參照）。
三、公訴意旨認被告涉犯前揭罪嫌，係以被告之供述、證人林翰
    廷、林偉翔之證述，及林偉翔第三、四級毒品施用裁罰紀錄
    等件為據。
四、訊據被告堅詞否認有何販賣第三級毒品愷他命之犯行，辯稱
    ：伊並未販賣毒品給林翰廷等語。經查：
　㈠林翰廷前以「歐文」為暱稱，透過通訊軟體微信與林偉翔聯
    繫後，於108年2月14日凌晨0時30分許，在臺北市士林區芝
    山捷運站旁，以2,000元之價格，販賣第三級毒品愷他命2包
    （約2公克）予林偉翔，而林偉翔於同日下午4時35分許，在
    臺北市○○區○○路00號前，在車內將所購得愷他命滲入香菸中
    吸食時，當場為警查獲，並扣得第三級毒品愷他命1包（淨
    重0.09公克）等情，為被告所不爭執，核與證人林翰廷、林
    偉翔之證述情節相符，復有林偉翔第三、四級毒品施用裁罰
    紀錄可佐，而林翰廷因上開販賣第三級毒品愷他命予林偉翔
    之犯行，經本院以110年度上訴字第1032號判處有期徒刑1年
    10月（下稱林翰廷前案販毒案件），亦有本院判決書在卷可
    稽，堪認屬實。
　㈡證人林翰廷固證稱：伊前開販賣給林偉翔之毒品，是以1公克
    1,000元的價格向被告買的等語，然林翰廷於前案販毒案件
    中，因於警詢時供述並指認其毒品來源為被告，使臺北市政
    府警察局少年警察隊循線查緝被告，並於109年6月5日以北
    市警少偵字第1093000983號報告書移送臺灣士林地方檢察署
    （下稱士林地檢署）檢察官偵查，林翰廷即因供出毒品來源
    查獲被告，而獲邀減輕其刑之寬典，有林翰廷前案販毒案件
    判決書可稽，是依前開說明，除須其陳述無瑕疵可指外，尚
    須有足以令人確信其陳述為真實之補強證據。檢察官固另舉
    證人林偉翔之證述、林偉翔之第三、四級毒品施用裁罰紀錄
    ，及士林地檢署106年度毒偵字第2613號、第2717號不起訴
    處分書、107年度偵字第2906號起訴書、第4479號不起訴處
    分書、109年度偵字第10144號、第10531號不起訴處分書為
    據，並聲請查詢被告自107年迄今因單純施用第三級毒品經
    警裁罰之紀錄。惟查：
　⒈證人林偉翔固證稱其施用並經扣案之毒品係向林翰廷所購買
    等語，並有其毒品施用裁罰紀錄可佐，然此部分證據僅足證
    明林偉翔及林翰廷間具毒品交易情形，無從據此認定該交易
    並經扣案之毒品確與被告有關。
　⒉被告自107年迄今於臺北市政府警察局未有因單純施用第三級
    毒品之裁罰紀錄，有該局111年1月19日北市警刑毒緝字第11
    13023188號函可稽（參本院卷第67頁）。而上開士林地檢署
    106年度毒偵字第2613號、第2717號、107年度偵字第4479號
    不起訴處分書，均係被告之友人陳信豪騎車搭載被告時，經
    警查獲認有施用第二級毒品、持有第三級毒品純質淨重20公
    克以上罪嫌，而經檢察官對陳信豪為不起訴處分；107年度
    偵字第2906號起訴書，係檢察官以被告之證詞為部分證據，
    認李晏誠涉犯販賣第三級毒品罪嫌，而對李晏誠提起公訴；
    109年度偵字第10144號、第10531號不起訴處分書，則是檢
    察官就被告所涉犯販賣第二級、第三級毒品予陳建宏、陳景
    暉、陳熙、林翰廷等人之罪嫌，因認證據不足而對被告為不
    起訴處分。是依上開書類所載，僅可認被告及其周遭友人屢
    涉毒品案件，然與被告本案所涉販賣第三級毒品愷他命予林
    翰廷之犯行無關，均無從作為本案之補強證據。
　⒊從而，檢察官所舉上開證據，均無足作為林翰廷前開證述之
    補強，且證人林翰廷尚自承與被告有金錢糾紛等語（見士林
    地檢署109年度偵字第12243號卷第236頁、原審卷第53頁）
    ，益難以其不利於被告之單一證述，遽為被告有罪之認定。
五、綜上，本件檢察官所舉其他證據均不足以補強證人林翰廷之
    單一證述，復查無其他積極證據可資證明被告犯行，尚難使
    本院形成被告確於上開時地有販賣第三級毒品予林翰廷之有
    罪心證，依前開說明，應為被告無罪之諭知。
六、駁回上訴之理由：
　　原審同此認定而判決被告無罪，核其認定於法並無違誤。檢
    察官提起上訴，認被告確有販賣第三級毒品之犯行，然所舉
    證據均未足補強證人林翰廷之單一證述，已如前述，復未提
    出其他積極證據為證，本院對此仍無法形成確信，檢察官之
    上訴為無理由，應予駁回。
據上論斷，應依刑事訴訟法第368條，判決如主文。
本案經檢察官楊冀華提起公訴，檢察官郭騰月提起上訴，檢察官
陳慧玲、朱婉綺到庭執行職務。
中　　華　　民　　國　　111 　年　　3 　　月　　31　　日
                  刑事第八庭  審判長法　官  陳世宗
                                    法　官  呂寧莉
                                    法　官  林呈樵
以上正本證明與原本無異。
被告不得上訴。
檢察官如不服本判決，應於收受送達後20日內向本院提出上訴書
狀，惟須受刑事妥速審判法第9條限制。其未敘述上訴之理由者
，並得於提起上訴後20日內向本院補提理由書(均須按他造當事
人之人數附繕本)「切勿逕送上級法院」。
刑事妥速審判法第9條：
除前條情形外，第二審法院維持第一審所為無罪判決，提起上訴
之理由，以下列事項為限：
一、判決所適用之法令牴觸憲法。
二、判決違背司法院解釋。
三、判決違背判例。
刑事訴訟法第 377 條至第 379 條、第 393 條第 1 款之規定，
於前項案件之審理，不適用之。
                                    書記官　　謝雪紅
中　　華　　民　　國　　111 　年　　3 　　月　　31　　日